臺灣新北地方法院行政訴訟判決
111年度交字第15號
原      告  李政勳
被      告  新北市政府交通事件裁決處
                    設新北市○○區○○路0段000號2樓
上一代表人  李忠台（處長）住同上
訴訟代理人  黃曉妍律師
上列當事人間交通裁決事件，原告不服被告中華民國111年4月19
日新北裁催字第48-C00000000號裁決，提起行政訴訟，本院判決
如下：
    主  文
一、原告之訴駁回。
二、訴訟費用新臺幣300元由原告負擔。
    事實及理由
壹、程序方面：
一、原告不服被告所為道路交通管理處罰條例第 8條的裁決而提
    起撤銷訴訟，依行政訴訟法第237條之1，應適用交通裁決事
    件訴訟程序。本件因卷證資料已經明確，本院依同法第237
    條之7規定，於是不經言詞辯論，直接裁判。
二、另被告機關就本案違規事實（如下爭訟概要欄所示），前以
    111年1月3日新北裁催字第48-C00000000號違反道路交通管
    理事件裁決書部分，經本院以111年1月17日新北院賢行審二
    111年度交字第15號函請被告重新審查，經被告重新審查後
    ，發現原告車輛之行向為由信義路左轉集賢路，於是基於同
    一基礎事實更正舉發違反法條為「第48條第2項」及舉發違
    規事實為「汽車駕駛人轉彎時，除禁止行人穿越路段外，不
    暫停讓行人優通行」，乃重新製開111年4月19日新北裁催字
    第48-C00000000號號違反道路交通管理事件裁決書，此有本
    院111年1月17日新北院賢行審二111年度交字第15號函（稿
    ）、被告答辯狀、更正前及更正後之裁決書在卷足憑（分見
    本院卷第17頁至第18頁、第43頁至第49頁、第65頁及第87頁
    ）。從而，本件原告就同一基礎違規事實之原裁決既已依法
    提起訴訟請求撤銷，而被告機關經重新審查結果，雖撤銷原
    裁決而重行更正製開新裁決，並就同一舉發交通違規事實為
    答辯，然被告變更後所為裁決，並非依原告之請求處置，則
    參酌行政訴訟法第237條之4第3項規定反面解釋之旨，依法
    本件自不得視為原告撤回起訴，本院自仍應就被告變更後即
    111年4月19日新北裁催字第48-C00000000號違反道路交通管
    理事件裁決書為審理之標的，核先敘明。
貳、實體方面：
一、爭訟概要：緣原告李政勳駕駛車牌號碼000-0000號普通重型
    機車（下稱系爭機車），於民國（下同）110年11月21日15
    時28分許，行經新北市蘆洲區中山一路與集賢路口時，因有
    「汽車駕駛人轉彎時，除禁止行人穿越路段外，不暫停讓行
    人優通行」之違規行為，經新北市政府警察局蘆洲分局（下
    稱舉發機關）執勤員警目睹違規事實並當場攔停稽查後，遂
    於110年11月21日填製掌電字第C00000000號舉發違反道路交
    通管理事件通知單(下稱舉發通知單)予以舉發，記載應到案
    日期為110年12月21日以前，並於110年11月22日入案移送予
    被告。原告嗣於110年11月24日向被告提出申訴不服舉發，
    經被告函請舉發機關查證原告申訴情節及違規事實情形後，
    仍認違規事實明確，為此被告乃依道路交通管理處罰條例第
    48條第2項、第63條第1項（即第63條第1項第1款）等規定，
    以111年4月19日新北裁催字第48-C00000000號違反道路交通
    管理事件裁決書（下稱原處分）裁處原告罰鍰新臺幣（下同
    ）1,200元。原告不服原處分，於是提起本件行政撤銷交通
    裁決訴訟。
二、原告主張及聲明：
(一)原告主張要旨：
  1.原告於當日下午15時28分左右，由蘆洲信義路等待紅燈，於
    綠燈時欲左轉集賢路，有先行打左轉方向燈，先禮讓對向機
    車先直行至信義路方向後，再行左轉，行進動作並無違反交
    通規則，且人行道上當時並無行人立即走在行人道上面，仍
    在原地稱做停留，所以應不構成未禮讓行人之罰則要件。
　2.現場舉發的蘆洲分局警員楊先生所執行勤務的位置在集賢路
    上，距離原告欲左轉之路口目測距離仍有數十公尺之遠，因
    值勤員警在視線上之落差判斷有失誤，因而認定原告有違規
    行的行為，所以原告此違規判斷甚感不認同，認為此違規行
    為有疑慮且有模糊地帶，主觀認定不同，乃訴請行政法院做
    出適當且合理的判決，以還原告公道，也請舉發員警提出原
    告有違規事實之照片或影像佐證。若無法提出證據證明原告
    是有違規事實行為之證據的話，顯見執勤員警只憑藉主觀意
    識認定駕駛人是否有違規行為來判定，顯見裁罰之效力證據
    缺乏，無法使人服氣。
(二)聲明：撤銷原處分。
三、被告答辯及聲明：
(一)答辯要旨：
  1.查道路交通事故調查報告表，原告自信義路左轉進入集賢路
    ，遇有數行人正穿越於行人穿越道中，然其卻於行人行進方
    向不足3組枕木紋(3公尺)之位置進入並穿越道，上揭事實有
    採證影片(採證光碟「影片.avi」15:28:12-15:28:15)及截
    圖可證，其行為核屬「汽車駕駛人轉彎時，除禁止行人穿越
    路段外，不暫停讓行人優通行」之違規，被告依處罰條例第
    48條第2項作成裁罰，應無不當。
  2.原告固稱行人道上無行人且員警攔查位置距離違規距離過遠
    造成誤判等語，然如上揭說明，原告直行至行人穿越道時已
    有數名行人經過，然原告並未暫停車輛禮讓行人經過，且與
    離其最近之行人間僅距離一組枕木紋(不足一個車道寬)，並
    未保持適當距離，與原告所稱事實不符，員警予以攔查取締
    自符內政部警政署取締之認定標準，應無不當，有員警答辯
    報告及影片截圖可資佐證；另違規過程均有員警密錄器影像
    可稽，而密錄器乃配戴於員警身上，於影像中可清楚看見原
    告穿越人行道未禮讓行人之違規，且對照密錄器影像(採證
    光碟之「影片.avi」15:28:12~15:28:15)與違規場街景圖，
    可知員警攔查位置與行人穿越道間距離為一般目視得見範圍
    ，不至產生原告所稱足以影響違規認定之目視落差，原告主
    張理由均無可採，不得作為解免其行政法上義務之事由，處
    分應予維持。
  3.再者，原告既為合法考領機車駕駛執照之人，有機車車籍查
    詢資料及駕駛人基本資料為憑，其對上述規定應知之甚詳，
    並應確實遵守。是原告前揭所述，無非單方所執之詞，委無
    足取，綜上所述，被告依法裁處，應無違誤，原告之訴為無
    理由。
(二)聲明：原告之訴駁回。
四、爭點：被告認原告駕駛系爭機車，於110年11月21日15時28
    分許，行經新北市蘆洲區中山一路與集賢路口時，有「汽車
    駕駛人轉彎時，除禁止行人穿越路段外，不暫停讓行人優通
    行」之違規行為，以原處分裁罰原告，是否合法有據？原告
    主張當時人行道上並無行人，且員警值勤位置與違規地點距
    離數十公尺，有視線上落差，誤判本件違規事實等情，是否
    可採？
五、本院之判斷：
(一)前提事實：原告駕駛系爭機車，於110年11月21日15時28分
    許，行經新北市蘆洲區中山一路與集賢路口時，因有「汽車
    駕駛人轉彎時，除禁止行人穿越路段外，不暫停讓行人優通
    行」之違規行為，經舉發機關執勤員警目睹違規事實並當場
    攔停稽查後，遂於110年11月21日製單舉發，記載應到案日
    期為110年12月21日以前，並於110年11月22日入案移送予被
    告。原告雖於到案期限前之110年11月24日向被告提出申訴
    不服舉發，惟案經被告函請舉發機關查證原告申訴情節及違
    規事實情形後，仍認違規事實明確，為此被告乃依道路交通
    管理處罰條例第48條第2項、第63條第1項（即第63條第1項
    第1款）等規定，以原處分裁處原告罰鍰1,200元等情，此有
    本案舉發通知單、違規查詢報表、原告110年11月24日申訴
    資料、新北市政府警察局蘆洲分局110年12月13日新北警蘆
    交字第1104459336號函、新北市政府警察局蘆洲分局111年2
    月10日新北警蘆交字第1114425194號函、舉發單位之答辯書
    、現場照片、採證照片、道路交通現場示意圖、原處分書、
    系爭機車車籍查詢、駕駛人基本資料及採證光碟等在卷可稽
    （分見本院卷第53頁、第56頁、第59頁至第62頁、第63頁至
    第64頁、第69頁、第71頁及第75頁、第77頁、第79頁至第81
    頁、第85頁、第87頁、第89頁、第91頁、第93頁），核可認
    定為真實。
(二)被告認原告駕駛系爭機車，於110年11月21日15時28分許，
    行經新北市蘆洲區中山一路與集賢路口時，有「汽車駕駛人
    轉彎時，除禁止行人穿越路段外，不暫停讓行人優通行」之
    違規行為，以原處分裁罰原告，乃屬合法有據。原告主張當
    時人行道上並無行人，且員警值勤位置與違規地點距離數十
    公尺，有視線上落差，誤判本件違規事實等情，核屬無理難
    採。
　1.應適用之法令：
  ⑴按「汽車行近未設行車管制號誌之行人穿越道前，應減速慢
    行。汽車行經行人穿越道，遇有行人穿越時，無論有無交通
    指揮人員指揮或號誌指示，均應暫停讓行人先行通過。汽車
    行經未劃設行人穿越道之交岔路口，遇有行人穿越道路時，
    無論有無交通指揮人員指揮或號誌指示，均應暫停讓行人先
    行通過。」，道路交通安全規則第103條定有明文。至於「
    汽車駕駛人轉彎時，除禁止行人穿越路段外，不暫停讓行人
    優先通行者，處新臺幣一千二百元以上三千六百元以下罰鍰
    。」、「汽車駕駛人有下列各款所列條款之一者，除依原條
    款處罰鍰外，並予記點：一、有第三十三條第一項、第二項
    、第三十八條第一項、第四十條、第四十五條、第四十七條
    第一款至第三款、第四十八條、....，各記違規點數一點。
    」，則為道路交通管理處罰條例第48條第2項及第63條第1項
    第 1款所明文。至於「車輛：指非依軌道電力架設，而以原
    動機行駛之汽車（包括機車）、慢車及其他行駛於道路之動
    力車輛。」，道路交通管理處罰條例第3條第8款亦有規定。
  ⑵次按「枕木紋行人穿越道線，設於交岔路口；其線型為枕木
    紋白色實線，線段長度以二公尺至八公尺為度，寬度為四十
    公分，間隔為四十至八十公分，儘可能於最短距離處銜接人
    行道，且同一組標線之間隔長度需一致，以利行人穿越。」
    ，道路交通標誌標線號誌設置規則第 185條乃訂有明文。核
    此設置規則，乃係依道路交通管理處罰條例第4條第3項之授
    權而訂定，就其標誌、標線、號誌之設置目的，在於提供車
    輛駕駛人及行人有關道路路況之警告、禁制、指示等資訊，
    以便利行旅及促進交通安全，其規定內容明確，並無牴觸法
    律之規定，依法即應加以適用。至於內政部警政署「強化行
    人路權執法計畫」不停讓行人先行之取締認定原則及應注意
    事項規定：「（一）路口無人指揮時，汽車在行人穿越道上
    以距離行人行進方向1個車道寬（約3公尺）以內及前懸已進
    入行人穿越道上為取締認定基準。（二）路口有交通指揮人
    員指揮時，不聽從指揮強行通過者，得逕予認定舉發。（三
    ）以攔停舉發方式執行為原則，但當場不能或不宜攔截製單
    舉發者，得直接逕行舉發。」，則係主管機關基於職權所訂
    定，供下級機關於執行取締交通違規之統一標準及應行注意
    事項，核屬執行性之政則規則，並無違反法律保留，亦無牴
    觸法律之規定，核先敘明。
  ⑶再按違反道路交通管理事件統一裁罰基準及處理細則第 1條
    規定：「本細則依道路交通管理處罰條例第 92條第4項規定
    訂定之」、 第2條第1項、第2項規定：「處理違反道路交通
    管理事件之程序及統一裁罰基準依本細則之規定辦理。前項
    統一裁罰基準，如附件違反道路交通管理事件統一裁罰基準
    表。」，核上開統一裁罰基準及處理細則之規定，就其立法
    目的及功能，乃為防止處罰機關枉縱或偏頗，依道路交通管
    理處罰條例第92條第 4項所授權交通部會同內政部訂定「違
    反道路交通管理事件統一裁罰基準及處理細則」及其附件「
    違反道路交通管理事件統一裁罰基準表」，用以維持裁罰之
    統一性與全國因違反道路交通管理事件受處罰民眾之公平，
    不因裁決人員不同，而生偏頗，寓有避免各監理機關於相同
    事件恣意為不同裁罰之功能，並非法所不許，於憲法上保障
    人民財產權之意旨並無牴觸（此並改制前有司法院大法官會
    議釋字第511號解釋意旨理由足資參照），並無違反法律保
    留原則。再依本件違規行為時之違反道路交通管理事件統一
    裁罰基準表記載，機車駕駛人轉彎時，除禁止行人穿越路段
    外，不暫停讓行人優先通行者，於期限內繳納或到案聽候裁
    決者，應處罰鍰1,200元。核此規定，既係基於母法之授權
    而為訂定，且就違反道路交通管理事件統一裁罰基準及處理
    細則附件所示統一裁罰基準表中有關道路交通管理處罰條例
    第48條第2項之裁罰基準內容（基準表除就其是否於期限內
    繳納或到案聽候裁決為裁量因素外，並區分(1)機車(2)小型
    車(3)大型車，其衍生交通秩序危害，既不相同，分別處以
    不同之罰鍰，符合相同事件相同處理，不同事件不同處理之
    平等原則。），並未牴觸母法，是被告自得依此基準而為裁
    罰。
  2.查，本件舉發員警於110年11月21日15時28分許，在新北市
    蘆洲區信義路與集賢路口時，見原告騎乘系爭機車行近行穿
    越道，遇有行人穿越，卻未暫停讓行人先行通過，乃趨前攔
    檢等情，業據新北市政府警察局蘆洲分局110年12月13日新
    北警蘆交字第1104459336號函述綦詳(見本院卷第63頁)，核
    與本院卷第71頁所附之舉發單位答辯書所記載：「職於110/
    11/21 14-16時擔服巡邏勤務，於信義路與集賢路口攔查違
    規，見一行人依號誌通過行人穿越道，該NFB-8627駕駛行駛
    於職前方，見其經行人穿越道未暫停禮讓行人先行搶越行人
    穿越道(約1個枕木紋)，於行人通過後隨即上前攔查並告知
    其違規行為………」等語大致相符，另觀諸本院卷第79頁及第8
    1頁所附之採證照片所示，可知於照片顯示時間2021/11/21-
    15:58:12時，見原告騎乘系爭機車（即照片內以紅色圓圈所
    示之車輛）行駛在集賢路上，此時在行人穿越道上亦見有行
    人（即照片內以紅色箭頭所指示之行人）步行通過路口，然
    於照片顯示時間2021/11/21-15:58:13時，卻見原告騎乘系
    爭機車往前直行跨越行人穿越道，而此時行人與該系爭機車
    僅相隔1個枕木紋之距離，隨後於照片顯示時間2021/11/21-
    15:58:15時，仍見原告騎乘系爭機車繼續往前直行朝舉發員
    警迎面駛來，而舉發員警旋即上前攔查等情，亦與前揭新北
    市政府警察局蘆洲分局110年12月13日新北警蘆交字第11044
    59336號函、舉發單位答辯書所載情節，互核相符，準此足
    認原告駕駛系爭機車，於110年11月21日15時28分許，行經
    新北市蘆洲區中山一路與集賢路口時，確有「汽車駕駛人轉
    彎時，除禁止行人穿越路段外，不暫停讓行人優通行」之違
    規行為無誤，被告據此以原處分裁罰原告，即屬合法有據。
  3.至於原告主張當時人行道上並無行人，且員警值勤位置與違
    規地點距離數十公尺，有視線上落差，誤判本件違規事實等
    情。惟查，觀諸上開採證照片所示(即本院卷第79頁、第81
    頁)，可知舉發當時原告騎乘系爭機車正跨越行人穿越道時
    ，在其左側早已有行人步行在行人穿越道上，如此，原告陳
    稱當時人行道上並無行人乙節，即與事實不符，自不可採。
    至於原告雖又主張員警值勤位置與違規地點距離數十公尺，
    有視線上落差，誤判本件違規事實等語，然不論舉發員警之
    執勤目睹位置，距離舉發違規地點多遠，由上開採證照片所
    示之內容，既已可清楚看見本件原告車輛確有「汽車駕駛人
    轉彎時，除禁止行人穿越路段外，不暫停讓行人優通行」之
    違規行為，是以，舉發員警即無誤判之情，據此，原告此部
    分主張，亦難採認。
(四)本件判決基礎已臻明確，兩造其餘攻擊防禦方法及訴訟資料
    ，經本院審核後，或與本案爭點無涉，或對於本件判決結果
    不生影響，爰無庸一一再加論述，爰併敘明。
(五)本件第一審裁判費新臺幣300元，應由敗訴之原告負擔，所
    以確定如主文第2項所示。
六、結論：原處分並無違誤，原告訴請撤銷為無理由，應予駁回
    。
中　　華　　民　　國　　111 　年　　5 　　月　　20　　日
                  行政訴訟庭  法  官  楊志勇
上為正本係照原本作成。
如不服本判決，應於判決送達後20日內，向本院提出上訴狀，上
訴狀並應記載上訴理由，表明關於原判決所違背之法令及其具體
內容或依訴訟資料可認為原判決有違背法令之具體事實，並繳納
上訴費新臺幣750元。 其未表明上訴理由者，應於提出上訴後20
日內向本院補提理由書（上訴狀及上訴理由書均須按他造人數附
繕本），如逾期未提出上訴理由書者，本院毋庸再命補正，由本
院逕以裁定駁回上訴。
                              書記官  張文泉
中　　華　　民　　國　　111 　年　　5 　　月　　20　　日